【裁判字號】    92,重訴,535
【裁判日期】    921230
【裁判案由】    給付貨款
【裁判全文】
臺灣臺中地方法院民事判決  九十二度重訴字第五三五號
    原      告    威赫科技工業股份有限公司
    代  表  人    乙○○
    訴訟代理人    宋耀明律師
                  榆政律師
                  蕭彩綾律師
    右  一  人
    複 代 理人    黃翊琇律師
    被      告    勝傑工業股份有限公司
                              .
    代  表  人    甲○○      .
    訴訟代理人    李清輝律師
    複 代 理人    楊永吉律師
右當事人間請求給付貨款事件，本院於民國九十二年十二月十一日言詞辯論終結，判
決如左：
    主      文
被告應給付原告新臺幣陸佰玖拾陸萬肆仟玖佰貳拾元，及自民國九十二年八月六日起
至清償日止，按週年利率百分之五計算之利息。
訴訟費用由被告負擔。
本判決於原告以新台幣壹佰伍拾萬元或同額之台灣中小企業銀行西屯分行可轉讓定期
存單為被告供擔保後，得假執行；但被告如於執行標的物拍定、變賣前，以新台幣陸
佰玖拾陸萬肆仟玖佰貳拾元為原告預供擔保，得免為假執行。
    事實及理由
一、原告主張：伊與被告前曾簽訂「委託承包工程合約書」，由伊為被告代工及連工
    帶料製作組裝高速車床，並約定貨款每月結帳一次，伊於次月十日前送帳請款，
    並於二十五日前向被告申領貨款，票期為當月月底之現金票。兩造間相互履約情
    形原無爭議，惟自民國九十二年二月份起，當伊將產品交付被告受領，並依前開
    約定開立請款單及統一發票向被告請款時，被告即藉故拖延付款，致尚積欠二月
    份至三月份之貨款合計新台幣（下同）六百九十六萬四千九百二十元未給付，經
    伊多次與被告溝通，被告仍拒不給付貨款，爰提起本件訴訟等情。並聲明（一）
    被告應給付原告六百九十六萬四千九百二十元及自起訴狀繕本送達翌日起至清償
    日止，按週年利率百分之五計算之利息；（二）願以現金或等額之台灣中小企業
    銀行西屯分行可轉讓定期存單供擔保，請准宣告假執行。
二、被告則以：原告未經其同意，擅自與訴外人即其代理商正代機械企業有限公司（
    下稱正代機械公司）仿製其車床，經雙方先後於九十二年三月十九日、同年月三
    十一日及四月三日為協商，並達成共識，最後並於九十二年六月十日，由兩造公
    司之代表人出面協商，並立有書面協商記錄，原告之代表人雖認為該協商記錄第
    九項之內容不妥，不願意簽名，然依法仍應認雙方就協議內容已達成某部分和解
    之效力。而該協商記錄第一項既載明其付款條件須俟「自雙方簽字確認日開立六
    張票支付，票期分別為一、二、三、四、五、六個月（每月一期），且原告又尚
    未簽字確認，則其自無從開立分期支票以為支付。另依該次協商，原告應退還每
    台五千元計二十台，合計十萬元之金額，並應付SAEIAL公司退機一台，價格二十
    六萬七千一百八十四元，及原告自行銷貨部分之權利金十四萬八千五百元，以上
    共計五十一萬五千六百八十四元自應從本件貨款中扣除，扣除後得請求之金額為
    六百四十四萬九千二百三十六元。又該協商記錄第三、四、六、七、八項所載內
    容係原告應履行之義務而未履行，被告爰主張同時履行抗辯。而兩造間之權利義
    務關係既為上開和解內容所取代，則原告逕以買賣價金請求權為本事件訴訟標的
    ，顯然於法未合等語，資為抗辯。並聲明（一）原告之訴及假執行之聲請均駁回
    ；（二）如受不利判決，願供擔保請准免為假執行之宣告。
三、兩造不爭執之事實：
（一）原告與被告曾簽立「委託承包工程合約書」，約定由原告為被告代工及連工帶
      料製作組裝高速車床，貨款於每月結帳一次，原告於次月十日前送帳請款，並
      於二十五日前向被告申領貨款，票期為當月月底之現金票。
（二）被告現尚積欠原告九十二年二月至三月之貨款合計六百九十六萬四千九百二十
      元未給付。
四、本件兩造所爭執之重點，在於兩造就本件貨款之請求是否早已成立和解契約，原
    告不得再就原法律關係為主張，及被告得否以原告未履行和解內容所定之義務，
    而為同時履行之抗辯，並就原告依和解內容所應為之金錢給付為抵銷之抗辯？
（一）原告主張兩造曾簽訂「委託承包工程合約書」，由伊為被告代工及連工帶料製
      作組裝高速車床，伊已依約給付產品，並為被告受領，然被告迄尚積欠九十二
      年二月至三月之貨款合計六百九十六萬四千九百二十元未給付之事實，業據提
      出委託承包工程合約書、採購驗收單、請款單及統一發票為證，復為被告所不
      爭執，自堪信為真實。被告固以兩造就本件貨款之紛爭早已成立和解契約，並
      以前揭情詞為拒絕清償之抗辯，惟查：
  （１）被告雖提出九十二年三月十九日及同年月三十一日之會議記錄、同年四月三
        之計論記錄暨同年六月十日之協商記錄，以為證明兩造間就本件貨款請求權
        已經多次協商，並達成共識成立和解契約，而應依和解內容為解決兩造糾紛
        之依據云云。然原告已否認兩造有成立和解情事，且被告所舉證人即兩造於
        九十二年三月十九日召開會議之調解人顏永薰亦已證稱：兩造係因為貨款及
        其他爭議才召開該次會議，但是會中討論之事項，因為兩造沒有交集，故未
        達成一致的結論，雖然兩造有談該會議記錄所載之內容，但大家最後不歡而
        散，所以沒有任何的結論等語明確，是被告抗辯兩造已就本件貨款請求達成
        和解一節，即有可疑。況縱認被告所辯兩造間就上開九十二年三月十九日、
        同年月三十一日之會議記錄及同年四月三日之討論記錄所載內容已達成共識
        等情，並非虛假，然通觀該等會議記錄及討論記錄之全部內容，其上所載者
        僅係兩造就原告違約銷貨予被告客戶即訴外人正代機械公司所衍生之競業爭
        議，商談解決方案，並就將來雙方合作之內容，規範各該銷貨市場範圍、對
        象，及原告將來若未依誠信原則履約，其後果及應負損害賠償責任之內容等
        事項為商議，並未約明就本件貨款之給付如何解決，從而，自難執前開會議
        記錄及討論記錄遽以認定兩造就本件貨款爭議已經互為和解讓步，成立和解
        契約。
  （２）至被告所提出另於九十二年六月十日制作之該份協商記錄，其上固記載「１
        、勝傑應付威赫帳款，確認為6﹐964﹐920，自雙方簽字確認日，開立六張
        票支付，票期分別為1﹐2﹐3﹐4﹐5﹐6個月（每月一期）。２、威赫存放於
        勝傑之床身，共275490，由勝傑購回。３、4／2～5／2威赫加價5000元／台
        ，是21台或20台，勝傑提供明細確認，數量無異意下，威赫全數退還勝傑。
        ４、ｓaeial退還一台（價格267184）滯留威赫，屬勝傑財產，威赫付款給
        勝傑。５、勝傑存放於威赫之另件，明細給威赫核對，威赫可用的，威赫購
        回，不合用，歸還勝傑。６、威赫借用之生產設備，全部歸還勝傑。７、威
        赫自行銷貨，應給勝傑權利金部份，以30台計，金額計148500，威赫付給勝
        傑。８、圖面威赫返還勝傑。９、合約終止日為92年7月1日，合約終止前，
        威赫剩下依勝傑圖面制作之另件，威赫可用到92年12月31日」，惟原告並未
        簽名確認該協商記錄，而被告亦陳明所以如此，係因原告代表人認為第九項
        之內容不妥，故最後不願於該協商記錄上簽名等情明確（詳被告九十二年九
        月二十五日出具之答辯狀第三頁倒數一、二行），是兩造就上開協商記錄所
        載內容（第九項除外）是否可謂已經雙方意思表示一致，而可認為已成立和
        解契約，實有可疑。復參酌所以制作該份協商記錄之背景及經過情形，已據
        原告之代表人乙○○陳稱：當初被告公司之代表人變更為甲○○後，因為貨
        款的問題一直未解決，所以兩造即於九十二年六月十日在被告公司商談解決
        之道，該協商記錄之內容，應係被告公司人員劉昌瞬所寫，當時是逐條討論
        ，寫下內容，兩造對貨款尚欠六百九十六萬四千九百二十元並無爭議，有關
        一至七項之部分，兩造當初商談之結果，伊認為合理，可以接受，但談到第
        八、九項，尤其是第九項終止合約部分，伊不能接受，故後來就未簽字，被
        告亦未開支票予原告，而不了了之等詞明確，且被告之代表人甲○○亦陳明
        被告確尚欠原告貨款六百九十六萬四千九百二十元，但因原告搶被告客戶，
        所以才衍生貨款爭執，伊邀集原告代表人到被告公司來談貨款問題，當時是
        逐條討論，兩造同意之後，寫下內容，但寫到第九項時，因原告不同意該條
        項之結果，故原告就沒有簽字，當時伊曾告訴原告代表人，如果她率而離去
        ，之後伊不會與她協談，所以從此之後，兩造就沒有討論，最後不了了之，
        伊亦未開票給原告等情屬實，是依兩造代表人所為上開陳述綜合以觀，兩造
        當事人在協商當時之真意，應係欲求就該協商記錄所載全部事項一併予以磋
        商解決，換言之，即兩造須就該協商記錄所載內容全部意思表示歸於一致互
        為同意，始可謂為和解成立，否則被告代表人甲○○也不會在原告代表人因
        不同意協商記錄第九項所載內容而拒絕簽名認可該協商記錄時，即對其口出
        「如果她率而離去，之後我即不會與她協談」等言，是原告主張兩造並未達
        成和解，尚非無因。被告抗辯縱原告代表人認為該協商記錄第九項之內容不
        妥，不願意簽名，然依法仍應認雙方就協議內容已達成某部分和解之效力，
        不因原告代表人未在協商記錄上簽章而受影響，並據以抗辯原告不得再以和
        解成立前之法律關係為本件之請求云云，顯然於法無據，要無足取。因之，
        兩造於九十二年六月十日協商當時，既因對該協商記錄所載第九項內容存有
        歧見，雙方無法意思歸於一致，導致協商破裂，和解並未成立，則被告即不
        得依據該協商記錄所載兩造當初商談事項內容，據以判斷規範兩造間之權利
        義務關係。從而，被告遽以前開協商記錄第一項所載內容，辯稱因原告尚未
        簽字確認，無從開票分期給付本件貨款，付款條件尚未成就，並謂本件貨款
        可請求之金額應先扣除該協商記錄內容第三、四、七項所載原告應付款合計
        五十一萬五千六百八十四元，為六百四十四萬九千二百三十六元；復另以原
        告並未履行該協商記錄第三、四、六、七、八項所載給付義務，而為同時履
        行抗辯，並再執第四、七項所載內容為抵銷之抗辯，自亦均無所據，而無可
        取。
五、綜上所述，原告主張被告尚欠貨款六百九十六萬四千九百二十元未給付等情，既
    為可信，被告所辯，均不足採，則原告自得本於契約關係，請求被告給付上開貨
    款。至原告請求被告就該等應給付之貨款應加給自起訴狀繕本送達翌日起按法定
    利率計算之利息部分，按遲延之債務，以支付金錢為標的者，債權人得請求依法
    定利率計算之遲延利息；又給付無確定期限者，債務人於債權人得請求給付時，
    經其催告而未為給付，自受催告時起，負遲延責任，民法第二百三十三條第一項
    前段及第二百二十九條第二項分別定有明文，而所謂催告，乃為請求給付之意思
    通知，得以言詞或書面為之，故為發生遲延催告之事實，須為債務人所已知或可
    得知。經查，原告提起本件給付貨款訴訟，經本院遍觀全卷，固漏未將起訴狀繕
    本送達被告，然兩造於九十二年八月五日言詞辯論期日既均到場，並據原告陳明
    其訴請被告應為給付之原因事實，請求判命被告給付如訴之聲明所示，而經被告
    為駁回原告之訴之聲明，既已記明筆錄可稽，則揆諸前揭規定及說明，即應自斯
    時起發生催告之效力，則被告依法自應負遲延責任。從而，原告請求被告給付六
    百九十六萬四千九百二十元，及自九十二年八月六日起至清償日止，按週年利率
    百分之五計算之法定遲延利息，為有理由，應予准許。
六、本判決兩造均陳明願供擔保，分別請准宣告假執行或免為假執行，經核均無不合
    ，應予准許，爰分別酌定相當之擔保金額併宣告之。
七、本件事證已臻明確，兩造其餘攻擊防禦方法及舉證，與本件判決結果均不生影響
    ，爰不逐一論究，附此敘明。
八、據上論結，本件原告之訴為有理由，依民事訴訟法第七十八條、第三百九十條第
    二項、第三百九十二條第二項、第三項、第三百九十三條第二項，判決如主文。
中      華      民      國    九十二    年    十二      月    三十      日
                              臺灣臺中地方法院民事第一庭
~B法      官  吳美蒼
右為正本係照原本作成
如不服本判決，應於判決送達後二十日內，向本院提出上訴狀。
中      華      民      國    九十二    年    十二      月    三十      日
~B法院書記官  黃舜民


司法院資訊處製作；財團法人民間司法改革基金會備份。
